臺灣高等法院刑事判決　　　　　　　　　　　　　　　九十一年度上易字第八號
　　上　訴　人　臺灣桃園地方法院檢察署檢察官
　　被　　　告　乙○○
右上訴人因被告偽造文書案件，不服臺灣桃園地方法院八十九年度易字第三一五三號
，中華民國九十年十月二十二日第一審判決（起訴案號：臺灣桃園地方法院檢察署八
十九年度偵字第一三○八○號、第一六九六六號）提起上訴，本院判決如左：
      主  文
原判決關於乙○○部分撤銷。
乙○○共同連續行使明知為不實之事項，而使公務員登載於職務上所掌之公文書，足
以生損害於公眾，處有期徒刑肆月，如易科罰金以參佰元折算壹日。
其餘上訴駁回。
    事  實
一、甲○○○○○○○○○ SOMNUK 係泰國人，為求入中華民國境內打工，竟以新台幣（下同）
    十萬元為酬金，無結婚真意，而與中華民國籍女子乙○○基於行使公務員登載不
    實文書之概括犯意聯絡，於民國八十六年九月一日在泰國辦理假結婚，二人均明
    知並無結婚之事實，仍由乙○○於八十六年十月十七日向桃園縣桃園市戶政事務
    所辦理結婚登記，甲○○○○○○○○○ SOMNUK 則藉外籍配偶來台依親名義以向我國外交
    部申請簽證，致使該管戶政及外交簽證人員登載該不實之事向於其職務上所掌管
    之登記文件簿冊並核發簽證文件，甲○○○○○○○○○ SOMNUK 即持上開簽證文件來台居
    留，並承上開概括之犯意，連續於八十八年三月四日、同年九月十五日再度以依
    親名義申請簽證入境，足以影響戶政機關戶政管理及入出境管理機關對外國人在
    台管制之正確性。嗣乙○○為與甲○○○○○○○○○ SOMNUK 離婚而不遂，乃於八十九年
    六月二十日至台灣桃園地方法院檢察署自首，圖以塗銷戶籍登記上之婚姻關係，
    始查獲上情。
二、案經乙○○自首暨台灣桃園地方法院檢察署檢察官自動檢舉簽分偵查起訴。
    理  由
一、訊之被告乙○○坦承上開犯罪事實不諱，而被告甲○○○○○○○○○ SOMNUK 則矢口否認
    之，辯稱其有與被告乙○○結婚之真意，不料來台後被告乙○○竟執意要離婚云
    云。惟查，被告乙○○與甲○○○○○○○○○ SOMNUK 二人曾於八十六年八月二十四日簽
    立結婚及離婚契約書，載明「本人（即被告與甲○○○○○○○○○ SOMNUK） 與乙○○小
    姐結婚且定條約如，本人已有中華民國的居留證本人願意與乙○○小姐辦理無條
    件離婚」等文字，此有該契約書原本及譯文附卷為憑，復為被告甲○○○○○○○○○
    SOMNUK與乙○○所一致供承在卷；且被告甲○○○○○○○○○ SOMNUK 來台後根本不曾與
    被告乙○○同居，而係與其前妻莊潔苔於他址同居之事實，復經證人莊潔苔、湯
    萬勝於原審證述綦詳，凡此均足徵被告二人並無結婚而共同生活之真意，否則豈
    有結婚之際即約定以取得居留證為離婚之條件，且結婚後竟不曾同居之可能？被
    告甲○○○○○○○○○ SOMNUK 所辯，顯與事實不符。此外，復有與被告乙○○自白犯罪
    事實相符之戶籍謄本、中華民國外僑居留證、外交部領事事務局簽證組通知單、
    外交部領事事務局九十年九月三日領（二）（九０）字第9004045963號函附卷可
    稽，事證明確，被告二人犯行均堪認定。
二、核被告二人所為，均係犯刑法第二百十六條、第二百十四條之行使明知不實事項
    而使公務員登載不實文書罪，其等使公務員登載不實之低度行為為行使該文書之
    高度行為所吸收，不另論罪。又被告二人間，就上開犯行有犯意聯絡、行為分擔
    ，均為共同正犯。其等多次犯行，時間緊接、手段相似，顯係基於概括之犯意多
    次觸犯犯罪構成要件相同之罪名，應論以連續犯一罪，並加重其刑。至於被告二
    人八十八年三月四日、同年九月十五日之犯行，雖未據公訴人指述，惟此部分犯
    行與公訴人所指述者既有連續犯裁判上一罪關係，基於審判不可分原則，自得併
    予審理，附此敘明。又被告乙○○於犯罪未發覺前，向台灣桃園地方法院檢察署
    自首而受裁判，依刑法第六十二條前段規定，減輕其刑，其刑度先加後減之。原
    審就被告甲○○○○○○○○○ SOMNUK 部分，認其罪證明確，適用刑法第二條第一項前段
    、第二十八條、第五十六條、第二百十六條、第二百十四條、第四十一條第一項
    前段、第九十五條，罰金罰鍰提高標準條例第一項前段、第二條之規定，並審酌
    被告甲○○○○○○○○○ SOMNUK 為經濟發展落後國家子民，為圖入境台灣打工，斥資取
    得假身分，固有礙於我國戶籍管理正確性，仍有其可憫之處等一切情狀，量處被
    告甲○○○○○○○○○ SOMNUK 有期徒刑四月，並諭知易科罰金之折算標準。同時說明被
    告甲○○○○○○○○○ SOMNUK 為外國人，利用非法途徑入境台灣，有礙於我國治安、經
    濟之管理，應依刑法第九十五條之規定，於刑之執行完畢或赦免後，驅逐出境。
    經核認事、用法及量刑均無不合，公訴人未附理由提起上訴，指摘原判決不當，
    為無理由，應予駁回。原審就被告乙○○部分，予以論罪科刑，固非無見，惟查
    刑法第二百十四條之法定刑並無併科罰金之規定，原審諭知併科罰金七千元，自
    有未合。又被告乙○○係自首，但原審竟科處較另一無自首之共同被告為重之刑
    罰，有違比例原則，亦有未洽。公訴人執以上訴，為有理由，自應由本院將該部
    分予以撤銷改判。爰審酌被告乙○○為中華民國人民，為謀小利，竟出賣身分關
    係以利外國人以非法途徑入境台灣工作，後又利用刑案自首方式以求解銷民事上
    婚姻關係，其心態動機極為可議等一切情狀，量處有期徒刑四月，並諭知易科罰
    金之折算標準。又被告乙○○行為後，關於其所處有期徒刑易科罰金折算之標準
    ，刑法第四十一條於九十年一月四日經立法院修正通過，並經總統於同年月十日
    公布，經比較新舊法，二法於被告乙○○本案所犯之罪，並無不同，依刑法第二
    條第一項前段規定，應適用裁判時法即新法諭知其有期徒刑易科罰金之折算標準
   ，附此敘明。
據上論斷，應依刑事訴訟法第三百六十八條、第三百六十九條第一項前段、第三百六
十四條、第二百九十九條第一項前段，刑法第二條第一項前段、第二十八條、第五十
六條、第二百十六條、第二百十四條、第六十二條前段、第四十一條第一項前段，罰
金罰鍰提高標準條例第一項前段、第二條，判決如主文。
本案經檢察官郭啟東到庭執行職務
中      華      民      國      九十一    年      二      月    二十    日
                              臺灣高等法院刑事第二十一庭
                                  審判長法  官  葉  騰  瑞
                                        法  官  江  國  華
                                        法  官  莊  明  彰
右正本證明與原本無異。
不得上訴。
                                        書記官  廖  嫣  雯
中      華      民      國      九十一    年      二      月    二十一  日
附錄：本判決論罪科刑法條全文
刑法第二百十四條
明知為不實之事項，而使公務員登載於職務上所掌之公文書，足以生損害於公眾或他
人者，處三年以下有期徒刑、拘役或五百元以下罰金。
刑法第二百十六條
行使第二百十條至第二百十五條之文書者，依偽造、變造文書或登載不實事項或使登
載不實事項之規定處斷。
